【裁判字號】    95,訴,1723
【裁判日期】    951110
【裁判案由】    毒品危害防制條例
【裁判全文】
臺灣彰化地方法院刑事判決              95年度訴字第1723號
公  訴  人  臺灣彰化地方法院檢察署檢察官
被      告  甲○○
上列被告因違反毒品危害防制條例案件，經檢察官提起公訴（95
年度毒偵字第3366號），被告於本院準備程序中就被訴事實為有
罪之陳述，經本院合議庭裁定由受命法官獨任依簡式審判程序審
理，判決如下：
    主    文
甲○○施用第一級毒品，處有期徒刑拾月；又施用第二級毒品，
處有期徒刑伍月。應執行有期徒刑壹年貳月。
    犯罪事實
一、甲○○前因違反肅清煙毒條例及麻醉藥品管理條例案件，經
    本院判處應執行有期徒刑3 年2 月確定，又因竊盜案件，經
    本院判處有期徒刑1 年確定，經接續執行，於民國88年8 月
    9 日假釋出監付保護管束；嗣又因故買贓物、偽造文書及收
    受贓物案件，分別經本院判處有期徒刑2 年6 月、1 年2 月
    及3 月確定，嗣經定應執行有期徒刑3 年9 月確定，並與上
    開假釋經撤銷之殘刑1 年11月2 日接續執行，甫於95年1 月
    9 日縮短刑期假釋出監付保護管束（尚在假釋中，未執行完
    畢，不構成累犯）。另因施用毒品案件，經本院裁定送觀察
    、勒戒後，認有繼續施用毒品之傾向，再經本院以90年度毒
    聲字第752 號裁定令入戒治處所施以強制戒治，已於90年10
    月29日停止戒治出所付保護管束，並於91年2 月20日保護管
    束期滿未經撤銷停止戒治，視為執行完畢釋放，由臺灣彰化
    地方法院檢察署檢察官以91年度戒毒偵字第199 、200 、20
    1 、202 、203 號為不起訴處分確定。詎其仍不知悔改，於
    前開強制戒治執行完畢釋放後5 年內，復基於施用第一級毒
    品海洛因之犯意，於95年7 月23日晚上10時，在其位於彰化
    縣花壇鄉○○村○○路191 巷47號之住處，以將第一級毒品
    海洛因摻入香煙中點火使產生煙霧吸用之方式，施用第一級
    毒品海洛因1 次。另基於施用第二級毒品甲基安非他命之犯
    意，於95年7 月26日上午8 時許，在上開地點，以將甲基安
    非他命置於球型玻璃吸管中，再點火加熱使產生煙霧吸用之
    方式，施用第二級毒品甲基安非他命1 次。嗣於95年7 月26
    日下午1 時30分許，在彰化縣北斗鎮○○里○○路旁為警查
    獲，並扣得與本案無關之注射針筒2 支。
二、案經彰化縣警察局北斗分局報告臺灣彰化地方法院檢察署檢
    察官偵查起訴。
    理    由
一、被告甲○○於準備程序中，先就前揭犯罪事實為有罪之陳述
    ，且所犯係死刑、無期徒刑、最輕本刑為3 年以上有期徒刑
    以外之罪，經本院合議庭依刑事訴訟法第273 條之1 第1 項
    之規定，裁定由法官一人獨任進行簡式審判程序，合先敘明
    。
二、上揭事實，業據被告於本院審理中坦承不諱，且被告於前揭
    時地獲案後經採其尿液送驗結果，確呈甲基安非他命及嗎啡
    陽性反應（按一般施用海洛因者會在其體內代謝為嗎啡成分
    殘留，並經由尿液排出），此有彰化縣警察局北斗分局委託
    檢驗所尿液與真實姓名對照單及詮昕科技股份有限公司0000
    0000號濫用藥物尿液檢驗報告各1 紙附卷可稽，足徵被告自
    白與事實相符，堪予採信。而被告前因施用毒品案件，經本
    院以90年度毒聲字第752 號裁定令入戒治處所施以強制戒治
    ，已於90年10月29日停止戒治出所付保護管束，並於91年2
    月20日保護管束期滿未經撤銷停止戒治，視為執行完畢釋放
    ，有臺灣高等法院被告前案紀錄表1 份在卷可參，被告於前
    揭強制戒治執行完畢釋放後5 年內，再犯施用毒品犯行，亦
    堪認定。本案事證已臻明確，被告施用第一級毒品海洛因、
    第二級毒品甲基安非他命犯行堪予認定，應依法論科。
三、核被告所為，係犯毒品危害防制條例第10條第1 項、第2 項
    之施用第一、二級毒品罪。其為供己施用而於施用前持有海
    洛因及甲基安非他命之低度行為，各為其施用之高度行為所
    吸收，均不另論罪。其所犯施用第一級毒品罪及施用第二級
    毒品罪二罪間，犯意各別，罪名有異，應予分論併罰。爰審
    酌被告犯罪之動機、目的，其犯罪手段僅係戕害自己之身心
    、施用毒品時間及犯罪後坦承犯行之態度等一切情狀，分別
    量處如主文所示之刑，並定其應執行之刑，以示懲儆。至於
    查獲日在被告所駕駛車上扣案之注射針筒2 支，被告於本院
    審理中固自承為其所有，惟堅詞否認與本案自己施用毒品之
    犯行有關，並辯稱：扣案針筒係因當天被查獲時正好要去朋
    友家，受朋友之託幫忙買的，其自己施用海洛因之方式係將
    海洛因摻入香煙中點火使產生煙霧吸用，並無須使用針筒，
    且其已認罪，何需爭執施用方式等語，則本院審酌既無其他
    積極證據足以證明上開扣案物確與被告本案施用毒品之犯行
    有關，且被告已當庭表示拋棄扣案之注射針筒2 支（參本院
    審判筆錄第3 頁）等情，認不得併予宣告沒收，附此敘明。
四、至臺灣彰化地方法院檢察署95年度毒偵字第3543號移送併辦
    意旨另以：被告甲○○基於施用第一級毒品之犯意，於95年
    8 月31日凌晨3 時30分許回溯72小時內某時，在不詳處所，
    施用第一級毒品海洛因1 次，因認被告此部分行為亦涉犯毒
    品危害防制條例第10條第1 項之施用第一級毒品罪嫌。惟：
  (一)按數行為於同時同地或密切接近之時地實施，侵害同一之法
    益，各行為之獨立性極為薄弱，依一般社會健全觀念，在時
    間差距上，難以強行分開，在刑法評價上，以視為數個舉動
    之接續施行，合為包括之一行為予以評價，較為合理，方屬
    接續犯之範疇（最高法院86年台上字第3295號判例意旨參照
    ）。足見「接續犯」之成立係以時、空密接性為前提要件，
    即透過對於同一法益之同種類侵害行為繼續不間斷之實行，
    業已稀釋個別行為之獨立性，致使刑法評價時將之視為單一
    、整體之犯罪行為，以符合社會一般人對於行為概念之認知
    ，並與行為人之犯罪目的相互結合。是施用毒品之人，除於
    一次施用過程中，密接多次施用毒品之動作（如以香煙施用
    海洛因，或以燒烤方式施用甲基安非他命時，點燃後多次吸
    用之動作）可認是接續行為外，渠等於不同時間各次施用毒
    品之行為，因係為滿足各次施用毒品慾望所為，顯各具獨立
    性，尚難認係屬同一行為之數個舉動，自無「接續犯」之適
    用。
  (二)至立法者於制定毒品危害防制條例時，雖因毒品施用者常會
    對毒品產生心理上或生理上之依賴，縱未成癮，亦有導致多
    次反覆施用習慣之可能，因而將施用毒品者定義為「病患性
    罪犯」，先給予觀察、勒戒及強制戒治等保安處分之矯正機
    會，倘經此等保安處分矯正後，施用毒品者仍繼續施用毒品
    ，始施以刑罰，可知立法者於立法時，即已將須加以刑罰之
    施用毒品犯行係具有「反覆實施性」之要件涵括在施用毒品
    罪之構成要件中，此乃合理之體例解釋及目的性解釋，故施
    用毒品之犯行，在法律評價上，應該當於學理上「包括一罪
    」概念之「集合犯」中「習慣犯」之態樣。然施用毒品者多
    次施用毒品之犯行，是否應依「包括一罪」予以單一之評價
    ，仍應就具體證據判斷之，倘客觀積極證據足以認定施用毒
    品者確有時間相隔非久之多次反覆施用毒品之犯行及施用毒
    品之習慣，固應將此反覆多次施用毒品犯行列入「集合犯」
    範疇而論以包括一罪，始屬合理；惟倘無足夠證據足以證明
    施用毒品者已具有施用毒品之習慣，自不得僅因其有數次分
    別施用毒品之犯行，遽認應以集合犯加以評價，僅論以一罪
    ，而應就其個別獨立之犯罪行為逐一評價並分別論處罪刑。
  (三)查公訴人起訴與移送併辦被告之2 次犯罪行為，時間相隔1
    個月有餘，且被告於95年7 月23日施用海洛因後，即因至桃
    園縣工作，未再施用海洛因，嗣係因回到彰化縣有吸毒的朋
    友，才會再於95年8 月31日施用1 次海洛因等情，業據被告
    於本院審理供述明確（參本院審判筆錄第3 頁），則依卷內
    證據，既無法證明被告有施用毒品之習慣，揆諸前揭說明，
    被告所為即不符合「包括一罪」之「集合犯」中習慣犯之型
    態。從而，檢察官移送併案審理之被告所為，本院無從併予
    審究，是此部分應退由檢察官另行處理。
據上論斷，應依刑事訴訟法第273 條之1 第1 項、第299 條第1
項前段，毒品危害防制條例第10條第1 項、第2 項，刑法第11條
前段、第51條第5 款，判決如主文。
本案經檢察官高如應到庭執行職務。
中    華    民    國    95    年    11    月    10    日
                  刑事第一庭  法  官  吳永梁
以上正本證明與原本無異。
如不服本判決，應於判決送達後10日內向本院提出上訴狀 (須附
繕本)。
中    華    民    國    95    年    11    月    14    日
                              書記官  陳美敏
附錄論罪科刑法條全文：
毒品危害防制條例第10條
施用第一級毒品者，處6 月以上5 年以下有期徒刑。
施用第二級毒品者，處3 年以下有期徒刑。


司法院資訊處製作；財團法人民間司法改革基金會備份。
